臺北高等行政法院裁定
　　　　　　　　　　　　　　　　　　　　94年度停字第24號
聲　請　人　甲○○○○○○○○.
相　對　人　中央健康保險局
代　表　人　乙○○（總經理）
代　理　人　劉師婷律師
上列當事人間因全民健康保險法事件，聲請人聲請停止原處分之
執行，本院裁定如下：
    主　文
聲請駁回。
聲請程序費用由聲請人負擔。
    理　由
一、按行政訴訟法第116條第2項規定，得聲請停止執行之要件有
    三，一為將發生難於回復之損害，二為有急迫情事者，三為
    裁定停止執行對公益無重大影響，且原告之訴在法律上非顯
    無理由。所謂難於回復之損害係指其損害不能回復原狀，或
    不能以金錢賠償，或在一般社會通念上，如為執行可認達到
    回復困難之程度而言，有最高行政法院92年度裁字第1332號
    裁定、最高行政法院92年度裁字第864號裁定可資參照。
二、聲請人聲請意旨略以：
  1.92年6月18日健保局人員第一次來訪，實習醫師葉怡伶在診
    所內，聲請人則在洗手間，非如調查人員所稱，聲請人均需
    電話聯繫始跚跚來遲。92年7月1日健保局人員再次查訪，聲
    請人在診所內，實習醫師於樓上讀書，調查員見實習醫師下
    樓後，即立刻對聲請人及實習醫師拍照，並指稱聲請人包庇
    密醫，隨即要求借走診所十位病人病歷。92年7月4日健保局
    人員第三次查訪，聲請人仍在診所內，實習醫師於樓上讀書
    ，健保局人員僅交付病歷借據隨即離開，聲請人並無任何違
    反合約之情事。
  2.按在中央主管機關認可之醫療機構，於醫師指導下實習之醫
    學院、在校學生或畢業生，其縱未取得合法醫師資格，所為
    之醫療行為，亦非屬擅自執行醫療業務，醫師法第28條定有
    明文。而有關「指導」二字，依衛署醫字第403929號函並不
    限於指導醫師之耳目所及，除言語外，當然亦可以動作表現
    之。故縱使聲請人偶有離開診間，實習醫師所為之醫療行為
    ，並未因而違法。實習醫師葉怡伶曾於竹山秀傳醫院牙科實
    習半年，其為菲律賓瓦拉第大學牙醫系畢業，該大學於92年
    間，仍為教育部採認之國外大學，是其於斯時具有合法之實
    習醫師資格，其於聲請人處實習之病歷均有原告簽字，並隨
    時受聲請人指導，且依87年9月17日衛署醫字第8751462號函
    ，牙醫診所亦得為牙醫系畢業生繼續實習場地即教育訓練機
    構，是原處分之合法性顯有疑問。
  3.牙疼之病人進入診所內，多屬疼痛不堪，無法細查診所內有
    何人員，故病人無法見聞聲請人是否在場，而為不正確之指
    述亦有可能，難以遽採。調查人員理應實地觀察病人來診時
    ，聲請人及實習醫師如何配合診治病人，如何指導，始為公
    正。然其僅以照片供病人指認，詢問給男的或女的看，那天
    去的，有無看到聲請人等，其所為顯有誤判之虞。訴願決定
    另認聲請人即使在診所內，並不表示在診間內，然診所僅五
    坪大左右，其內有二治療椅、二長形靠牆候診椅、二書桌、
    一洗手間，是診所即診間，訴願決定機關未經履勘現場，即
    為前述認定，亦與事實不符。
  4.聲請人與相對人間是在平等原則之下簽約，假如有所爭執，
    應先經審判始得處分，否則有違程序正義。另外，依聲請人
    與相對人所簽之契約第20條規定，為了業務需要，相對人派
    人至聲請人處訪查時，須具備訪查公文及佩帶證件，說明來
    訪目的，但相對人所派之訪查員顯有違反該條規定。聲請人
    身體本患有糖尿病、高血壓等疾病，所受壓力越大，身體狀
    況會越差，且精神方面已得憂鬱症，尚須扶養在學子女，生
    活困頓，所造成之身心折磨，顯非金錢能補償，原處分之執
    行將發生難以回復之損害。
  5.行政行為，應以誠實信用之方法為之，並應保護人民正當合
    理之信賴。行政機關就該管行政程序，應於當事人有利及不
    利之情形，一律注意，行政程序法第8、9條定有明文。原處
    分及訴願決定顯不符法律規定，故應准予裁定執行相對人94
    年1月10日健保醫字第0940000097號函有關相對人自94年3月
    1日起終止與聲請人之特約關係及行政院衛生署93年12月30
    日衛署訴字第0000000000號訴願決定之原處分有關相對人自
    93年1月1日起終止與聲請人之特約，並自終止特約之日起一
    年內，不得申請特約之處分。
三、相對人答辯意旨略以：
  1.按行政訴訟繫屬中，行政法院認為原處分或決定之執行，將
    發生難於回復之損害，且有急迫情事者，得依職權或依聲請
    裁定停止執行，為行政訴訟法第116條第2項所規定，依同法
    第263條規定，於上訴審程序準用之。是當事人對於本院審
    理中之上訴案件，聲請裁定停止原處分之執行者，須具備原
    處分之執行，將發生難於回復之損害，且有急迫情事之要件
    始可，有一要件不具備，即應駁回其聲請，有最高行政法院
    90年度裁字第750號裁定可參。
  2.另所謂原處分或決定之執行，將發生難於回復之損害，且有
    急迫情事，係指須有避免難以回復損害之急迫必要性，而所
    謂難以回復之損害係指其損害不能回復原狀，或不能以金錢
    賠償，或在一般社會通念上，如為執行可認達到回復困難之
    程度而言，亦有最高行政法院91年度裁字第344號裁定可參
    。
  3.本件聲請人所稱可能因原處分之執行所受營收等損害，在一
    般社會通念上，尚非不能以金錢補償，難謂將發生難以回復
    之損害，況停止原處分（停止特約）之執行，亦可謂對公益
    有重大影響，聲請人所請，顯與行政訴訟法第116條第2項規
    定之停止要件不符，是聲請人聲請停止執行當無理由，應予
    駁回。
四、經查，聲請人所聲請停止執行者係94年1月10日0940000097
    號函有關相對人自94年3月1日起終止與聲請人之特約關係及
    行政院衛生署93年12月30日衛署訴字第0000000000號訴願決
    定之原處分有關相對人自93年1月1日起終止與聲請人之特約
    ，並自終止特約之日起一年內，不得申請特約之處分（93年
    3月30日調查筆錄參照）。而有關相對人自93年1月1日起終
    止與聲請人之特約，並自終止特約之日起一年內，不得申請
    特約之處分，因聲請人曾申請暫緩執行，經相對人同意俟訴
    願結果辦理。有行政院衛生署上開0000000000號訴願決定書
    事實欄之記載可憑。因此，聲請人所指行政院衛生署000000
    0000號訴願決定之原處分有關相對人自93年1月1日起終止與
    聲請人之特約，並自終止特約之日起一年內，不得申請特約
    之處分既經相對人同意停止執行，嗣該訴願決定並未經聲請
    人不服提起行政訴訟而已確定在案，相對人於訴願決定確定
    後，再以94年1月10日健保醫字第0940000097號函另為處分
    ，則聲請人於本件仍聲請停止行政院衛生署上開0000000000
    號訴願決定之原處分有關相對人自93年1 月1日起終止與聲
    請人之特約，並自終止特約之日起一年內，不得申請特約之
    處分，已屬無據。且該訴願決定所指之原處分並無行政訴訟
    繫屬中，聲請人就該處分聲請人停止執行，亦與前揭行政訴
    訟法第116條第2項之規定不合。況有關終止特約之處分之執
    行，僅使聲請人執行業務因無健保之給付減少客源，但聲請
    人仍非不能執行業務，聲請人所受之影響僅執行業務收入之
    減少，所受者仍屬財產上之損害，在一般社會通念上，尚非
    不能以金錢補償。聲請人主張其被停止特約，生活將無以為
    繼，會發生難於回復的損害一節，核非可採。因此，聲請人
    聲請准就行政院衛生署93年12月30日衛署訴字第0000000000
    號訴願決定之原處分有關相對人自93年1月1日起終止與聲請
    人之特約，並自終止特約之日起一年內，不得申請特約之處
    分，不合於停止執行要件，應予駁回。
五、至聲請人聲請停止相對人94年1月10日健保醫字第094000009
    7號函有關自94年3月1日起終止與聲請人之特約關係部分。
    經查，有關終止特約之處分之執行，僅使聲請人執行業務因
    無健保之給付減少客源，但聲請人仍非不能執行業務，聲請
    人所受之影響僅執行業務收入之減少，所受者仍屬財產上之
    損害，在一般社會通念上，尚非不能以金錢補償，已如前述
    。因此，聲請人此部分之停止執行之聲請，仍不合於行政訴
    訟法第116條第2項規定之停止執行要件，亦應駁回。另聲請
    人有關其並未違反健保特約之主張部分，係屬本案部分有無
    理由應審究範圍，尚無從於本件停止執行之程序中予以論究
    ，併此明。
六、依行政訴訟法第104條，民事訴訟法第95條、第78條，裁定
    如主文。
中　　華　　民　　國　　94　　年　 　4　　月　 11  　 日
                          第一庭審判長法　官  姜素娥
           　　　　　　　　　　　　　 法　官  陳秀
　　　　　　　　　　　　　　　　　    法　官  陳國成
上為正本係照原本作成。
如不服本裁定，應於送達後10日內向本院提出抗告狀（須按他造
人數附繕本）。
中　　華　　民　　國　　94　　年　 　4　　月　 13  　 日
                                      書記官  王英傑
